【裁判字號】    99,簡上,420
【裁判日期】    991217
【裁判案由】    違反公司法等
【裁判全文】
臺灣臺北地方法院刑事判決             99年度簡上字第420號
上  訴  人
即  被  告  吳淑君
上列被告因違反公司法等案件，不服本院民國99年9 月2 日99年
度簡字第3096號第一審刑事簡易判決（聲請簡易判決處刑案號：
臺灣臺北地方法院檢察署99年度偵字第17022 號），提起上訴，
本院管轄第二審之合議庭審理後，判決如下︰
    主  文
上訴駁回。
吳淑君緩刑貳年，緩刑期間付保護管束，並應於緩刑期間內向指
定之公益團體、地方自治團體或社區提供陸拾小時之義務勞務。
    事  實
一、吳淑君為阿爾瑪有限公司（下稱阿爾瑪公司）負責人，於民
    國96年6 月間，委託「英哲企管顧問社」辦理阿爾瑪公司資
    本額新台幣（下同）70萬元之設立登記，其明知公司股東並
    未實際繳納股款，竟共同基於違反公司法、商業會計法、使
    公務員登載不實之犯意聯絡，先由該不詳記帳業者介紹吳淑
    君逕向洪英哲（另由檢察官偵辦）短期借貸如附表開戶後存
    款所示金額作為驗資之資金證明，再由吳淑君依指示至第一
    商業銀行八德分行（下稱第一銀行八德分行，址設臺北市松
    山區○○○路○段3 號），開設如附表所示阿爾瑪公司籌備
    處之活期存款帳戶，並以不詳方式將其開戶之上開公司籌備
    處存摺轉交「英哲企管顧問社」人員。洪英哲取得上開存摺
    後，隨即填寫提、存款單，於如附表開戶後存款所示存款日
    期（即借款匯入日期）交銀行櫃台辦理資金轉帳手續，自洪
    英哲所使用之相關帳戶轉帳存入前開公司籌備處帳戶後，旋
    將存摺帶回影印，作為股款業經股東繳納之存款證明，並製
    作不實之阿爾瑪公司存款70萬元之股東繳納股款明細表、資
    產負債表及公司設立登記資本額查核報告書，再於各項會計
    報表上蓋用該公司及負責人印章，將資本額查核報告書工作
    底稿交給會計師陳玉媚（另由檢察官偵辦）簽章，完成公司
    法第7 條授權會計師查核簽證資本額之作業後，旋於如附表
    資金轉出所示之日期（即借款匯出日期）將該公司籌備處帳
    戶資金轉出至洪英哲所使用之相關帳戶內，而未用於阿爾瑪
    公司之經營。嗣洪英哲即將該公司各種報表及會計師查核簽
    證之「存款證明」交予原委託之不詳記帳業者填製填製阿爾
    瑪公司設立登記申請書，而以上開存摺影本、資產負債表及
    公司設立登記資本額查核報告書等申請文件，表明阿爾瑪公
    司之應收股款均已收足，向主管機關臺北市政府申請設立登
    記，使該管承辦公務員審查認為形式要件均已具備，而核准
    該公司之設立登記，足以生損害於主管機關對於公司管理之
    正確性。
二、案經臺灣臺北地方法院檢察署檢察官自動檢舉偵查後聲請簡
    易判決處刑。
    理  由
一、本判決下列所引用之供述證據，公訴人、上訴人即被告吳淑
    君並未爭執其證據能力，且於言詞辯論終結前亦未聲明異議
    ，本院審酌各該證據作成時之情況，並無不當之情形，認以
    之作為證據應屬適當，爰依刑事訴訟法第159 條之5 第2 項
    規定，自得作為證據，合先敘明。
二、上揭犯罪事實，業據被告於本院審理中坦承不諱，並有阿爾
    瑪公司之設立登記資本額查核報告書、繳納股款明細表、委
    託書、資產負債表、公司基本資料查詢紀錄、公司籌備處帳
    戶存摺及交易明細表、設立登記申請書、股東同意書等附卷
    可稽，足認被告之自白核與事實相符。本件事證明確，被告
    上揭犯行堪以認定。
三、本件被告吳淑君為阿爾瑪公司之負責人，為公司法、商業會
    計法所稱負責人、商業負責人，明知阿爾瑪公司應收股款，
    股東並未實際繳納，而以申請文件表明收足，使臺北市政府
    承辦公務員登載於職務上所掌之公文書，自足以生損害於臺
    北市政府對公司管理之正確性。又按資產負債表，係屬商會
    計法第28條第1 項第1 款之財務報表。是核被告所為，係涉
    犯刑法第214 條之使公務員登載不實罪、公司法第9 條第1
    項之公司負責人，公司應收之股款，股東並未實際繳納而以
    申請文件表明收足罪，以及商業會計法第71條第5 款利用不
    正當方法致使財務報表發生不實結果罪。被告與無負責人身
    份之洪英哲間就上開犯行，分別有犯意聯絡及行為分擔，依
    刑法第28條、第31條第1 項規定，應論以共同正犯。又被告
    所犯上開3 罪，就行為人而言，僅有自然行為概念之一行為
    ，且係基於一個意思決定為之，自應評價為一個犯罪行為，
    又3 罪之犯罪構成要件並不相同，屬一行為觸犯數罪名之想
    像競合犯，應依刑法第55條之規定，從一重之公司法第9 條
    第1 項之罪處斷。
四、原審以被告罪證明確，援引上開法條及刑法第41條第1 項前
    段、刑法施行法第1 條之1 等規定，並審酌被告擔任公司負
    責人，竟以上揭方式辦理公司設立登記，虛充公司資本與他
    人交易往來，對於社會經濟秩序所生危害非淺，所為亦妨害
    主管機關對公司監督的正確性及被告的犯罪動機、目的、手
    段等一切情狀，量處被告有期徒刑3 月，並諭知如易科罰金
    以1000元折算1 日，經核認事用法，並無違誤之處，量刑亦
    稱妥適，是被告上訴意旨以其惡性輕微，請求從輕量刑云云
    ，並無理由，應予駁回。
五、末查，被告前未曾因犯罪而受有期徒刑以上刑之宣告，此有
    臺灣高等法院被告前案記錄表在卷可憑，其因一時失慮，偶
    罹刑章，犯後已坦承犯行，應有悔悟之意，且其經濟狀況不
    佳，領有清寒證明，此有被告所提之台中市中區區公所函文
    及清寒證明書附卷可參，本院認被告經此偵審程序及科刑教
    訓後，當知所警惕，信無再犯之虞，因認原審對被告所宣告
    之刑，以暫不執行為適當，爰併予諭知緩刑2 年，以勵自新
    ，併徵得被告之同意，依刑法第74條第2 項規定，命被告應
    於緩刑期間內向檢察官指定之公益團體、地方自治團體或社
    區提供60小時之義務勞務，及依刑法第93條第1 項第2 款規
    定，併為緩刑期間付保護管束之諭知，俾由執行機關能予適
    當督促，以觀後效。
據上論斷，應依刑事訴訟法第455 條之1 第1 項、第3 項、第36
8 條，刑法第74條第1 項第1 款、第2 項第5 款、第93條第1 項
第2 款，判決如主文。
本案經檢察官呂朝章到庭執行職務。
中    華    民    國    99    年    12    月    17    日
                刑事第十六庭審判長法  官  吳俊龍
                                  法  官  羅立德
                                  法  官  葉藍鸚
上正本證明與原本無異。
本判決不得上訴。
                                  書記官  劉俊源
中    華    民    國    99    年    12    月    17    日
附表：
┌──┬──────────┬─────────┬──────┬──────┬──────┐
│編號│公司名稱            │銀行帳號          │開戶後存款  │資金轉出    │簽證會計師  │
├──┼──────────┼─────────┼──────┼──────┼──────┤
│ 1  │阿爾瑪有限公司      │第一銀行八德分行  │96.06.12轉帳│96.06.14轉帳│陳玉媚      │
│    │負責人吳淑君        │000-00-000000     │70萬元      │70萬元      │（設立）    │
└──┴──────────┴─────────┴──────┴──────┴──────┘
附錄本判決論罪法條：
中華民國刑法第214條
明知為不實之事項，而使公務員登載於職務上所掌之公文書，足
以生損害於公眾或他人者，處3 年以下有期徒刑、拘役或5 百元
以下罰金。
公司法第9條第1項
公司應收之股款，股東並未實際繳納，而以申請文件表明收足，
或股東雖已繳納而於登記後將股款發還股東，或任由股東收回者
，公司負責人各處5 年以下有期徒刑、拘役或科或併科新臺幣50
萬元以上250 萬元以下罰金。
商業會計法第71條
商業負責人、主辦及經辦會計人員或依法受託代他人處理會計事
務之人員有下列情事之一者，處5 年以下有期徒刑、拘役或科或
併科新臺幣60萬元以下罰金：
一、以明知為不實之事項，而填製會計憑證或記入帳冊。
二、故意使應保存之會計憑證、會計帳簿報表滅失毀損。
三、偽造或變造會計憑證、會計帳簿報表內容或毀損其頁數。
四、故意遺漏會計事項不為記錄，致使財務報表發生不實之結果
    。
五、其他利用不正當方法，致使會計事項或財務報表發生不實之
    結果。

司法院資訊處製作；財團法人民間司法改革基金會備份。
